臺灣高等法院刑事判決
109年度上訴字第1885號
上  訴  人  
即  被  告  戴嘯天


上列上訴人因違反毒品危害防制條例案件，不服臺灣臺北地方法
院109年度審訴字第82號，中華民國109年4月22日第一審判決（
起訴案號：臺灣臺北地方檢察署108年度毒偵字第3964號），提
起上訴，本院判決如下：
    主  文
上訴駁回。
    理  由
一、按不服地方法院之第一審判決而上訴者，應向管轄第二審之
    高等法院為之。上訴書狀應敘述具體理由，倘所提出之書狀
    未敘述上訴理由，或僅曾以言詞陳述上訴理由者，均應於上
    訴期間屆滿後20日內補提理由書於原審法院，逾期未補提者
    ，原審法院應定期間先命補正；第二審法院認為上訴書狀未
    敘述理由或上訴有第362條前段之情形者，應以判決駁回之
    ，但其情形可以補正而未經原審法院命其補正者，審判長應
    定期間先命補正，刑事訴訟法第361條、第367條分別定有明
    文。又雖已提出上訴理由，但所提非屬具體理由者，則無庸
    命其補正，逕由第二審法院以上訴不合法律上之程式，判決
    駁回之（最高法院107年度台上字第177號判決意旨參照）。
    而所謂「具體理由」，固不以其書狀應引用卷內訴訟資料，
    具體指摘原審判決不當或違法之事實，亦不以於以新事實或
    新證據為上訴理由時，應具體記載足以影響判決結果之情形
    為必要，但上訴之目的，既在請求第二審法院撤銷或變更第
    一審之判決，所稱「具體」，當係抽象、空泛之反面，若僅
    泛言原判決認事用法不當、採證違法或判決不公、量刑過重
    等空詞，而無實際論述內容，即無具體可言。從而，上開法
    條規定上訴應敘述具體理由，係指須就不服判決之理由為具
    體之敘述而非空泛之指摘而言。倘上訴理由就其所主張第一
    審判決有違法或不當的情形，並未舉出該案相關的具體事由
    足為其理由之所憑，仍不能謂已敘述具體理由，所為上訴，
    即不符合上訴第二審的法定要件（最高法院106年度第8次刑
    事庭會議決議、最高法院107年度台非字第52號判決意旨參
    照）。
二、上訴人即被告（下稱被告）戴嘯天上訴意旨略以：原審量刑
    過重，請求改判輕刑，為了自己及家人，被告會把毒品戒掉
    ，希望給予機會改過自新，減輕刑度，早日回歸社會、家庭
    云云。
三、經查：本件原判決依憑被告於警詢、檢察官訊問及原審準備
    程序、審理時之自白，及台灣尖端先進生技醫藥股份有限公
    司於民國108年11月22日所出具之濫用藥物檢驗報告、臺北
    市政府警察局偵辦毒品案件尿液檢體委驗單、勘察採證同意
    書，暨扣案之米白色粉塊狀6袋（毛重23.74公克，淨重21.8
    2公克，驗餘淨重21.77公克，純度84.56%，純質淨重18.45
    公克）、米黃色粉末1袋（毛重1.47公克，淨重1.10公克，
    驗餘淨重1.09公克，純度37.71%，純質淨重0.41公克），經
    檢驗結果均含有第一級毒品海洛因之成分；而扣案之淡黃色
    晶體3袋（驗前總毛重107.06公克，驗前總淨重約104.87公
    克，驗餘淨重104.76公克，純度約89%，驗前總純質淨重約9
    3.33公克），經檢驗結果，均含有第二級毒品甲基安非他命
    之成分等情，有內政部警政署刑事警察局108年12月12日刑
    鑑字第1088012043號鑑定書、法務部調查局109年3月19日調
    科壹字第10903153790號函等證據，而認定被告基於供己施
    用而持有第一級毒品純質淨重10公克以上、持有第二級毒品
    純質淨重20公克以上之犯意，於108年11月6日21時許，在新
    北市新店區某大潤發賣場內，向真實姓名、年籍不詳之成年
    男子以新臺幣26萬元之代價，購得海洛因7袋及甲基安非他
    命3袋，而自該時起無故持有之，並於同日稍後之21時許，
    將所駕駛之車牌號碼000-0000號自用小客車停放在路邊後，
    在車內將前開購得之第一級毒品海洛因及第二級毒品甲基安
    非他命各取出部分，以將第一級毒品海洛因與第二級毒品甲
    基安非他命混合，放入玻璃球內點燃燒烤吸食所生煙霧之方
    式，同時施用第一級毒品海洛因及第二級毒品甲基安非他命
    1次等事實，均事證明確。因而對被告之犯行論以毒品危害
    防制條例第11條第3項之持有第一級毒品純質淨重10公克以
    上罪、同條第4項之持有第二級毒品純質淨重20公克以上罪
    。且被告上開犯行，係一行為觸犯數罪名之想像競合犯，應
    從一重之持有第一級毒品純質淨重10公克以上罪處斷。再敘
    明被告行為構成累犯，經衡以司法院釋字第775號解釋意旨
    ，認被告前已因加重持有毒品犯行經法院科刑並執行完畢，
    卻未能謹慎守法，又為供己施用再犯本件加重持有毒品罪，
    刑罰反應力薄弱，應依刑法第47條第1項之規定加重其刑之
    旨。並說明審酌被告不思上進，前已因施用、持有毒品案件
    ，經觀察、勒戒、強制戒治、法院判刑執行，本應徹底戒除
    毒癮，詎仍未能自新，仍沾染施用毒品之惡習，購入持有純
    質淨重10公克以上之第一級毒品，及純質淨重20公克以上之
    第二級毒品，並進而施用，所為應予非難；然念及毒品危害
    防制條例對於施用毒品之被告改以治療、矯治為目的，非重
    在處罰，係因被告違反本罪實係基於「病患性」行為，其犯
    罪心態與一般刑事犯罪之本質並不相同，應側重適當之醫學
    治療及心理矯治為宜，又其行為本質乃屬自殘行為，反社會
    性之程度較低，且考量被告坦承犯行之犯後態度、犯罪之動
    機、目的、手段、持有毒品之數量及期間，暨其為高中畢業
    之教育程度（見原審卷附之個人戶籍資料完整姓名查詢結果
    ）、工作收入、需扶養人口等家庭經濟生活狀況（見原審卷
    第77頁）等一切情狀，量處有期徒刑1年3月。復將扣案之米
    白色粉塊狀（驗餘淨重21.77公克）、米黃色粉末（驗餘淨
    重1.09公克）、淡黃色晶體（驗餘淨重104.76公克）、包裹
    上開米白色粉塊狀、米黃色粉末之空包裝袋7只，與包裝上
    開淡黃色晶體之空包裝袋3只，均宣告沒收銷燬。原判決已
    詳敘其所憑證據、認定理由及量刑依據，經核其認事用法並
    無違誤，量刑亦屬妥適，核無不合。
四、被告固執前揭情詞上訴，請求再予輕判云云，惟按刑事審判
    旨在實現刑罰權之分配的正義，故法院對有罪被告之科刑，
    應符合罪刑相當之原則，使輕重得宜，罰當其罪，以契合社
    會之法律感情，此所以刑法第57條明定科刑時應審酌一切情
    狀，尤應注意該條所列10款事項以為科刑輕重之標準，俾使
    法院就個案之量刑，能斟酌至當。而「量刑輕重係屬事實審
    法院得依職權自由裁量之事項，苟已斟酌刑法第57條各款所
    列情狀而未逾越法定刑度，不得遽指為違法」（最高法院72
    年度台上字第6696號判例、98年度台上字第5002號判決意旨
    參照）。本件原判決已基於行為人之責任基礎，詳為審酌刑
    法第57條各款所列情狀，並敘述理由如上，而為刑之量定，
    既未濫用自由裁量之權限，亦無逾越職權或違反比例原則、
    罪刑均衡原則。況被告前於106年1月間，甫因持有第二級毒
    品純質淨重20公克以上犯行經警查獲(持有第二級毒品甲基
    安非他命合計淨重79.0680公克，驗餘淨重共78.9329公克，
    純質淨重共75.8262公克)，嗣經臺灣新北地方法院判處有期
    徒刑8月確定，於108年2月11日縮刑期滿執行完畢，被告竟
    仍不知警惕，旋於同年11月間再為本件犯行，且持有超過法
    定數量之毒品種類有第一級毒品海洛因、第二級毒品甲基安
    非他命兩種，其中第一級毒品合計淨重22.92公克（合計純
    質淨重18.86公克），第二級毒品合計淨重104.87公克（純
    質淨重93.33公克），數量甚鉅，顯見其對此刑罰之反應力
    薄弱，原審就被告量處有期徒刑1年3月，顯無量刑過重之情
    形，核與罪刑相當原則無悖，自無不合，難認有何違法或不
    當。被告猶執陳詞請求輕判云云，乃純屬其個人主觀上對法
    院量刑之期盼，顯難認為已提出具體理由。
五、綜上，上訴人上訴書狀雖有敘述上訴理由，惟其所述並未具
    體指摘原判決關於認定事實、適用法律及量刑，有何違法或
    不當之處，即與未敘述具體理由無異，其所為上訴不合法律
    上之程式，且毋庸命其補正，應予駁回，並不經言詞辯論為
    之。
據上論斷，應依刑事訴訟法第367條前段、第372條，判決如主文
。
中　　華　　民　　國　　109 　年　　6 　　月　　10　　日
                  刑事第二十三庭審判長法　官  李釱任
                                      法　官  梁耀鑌
                                      法　官  連育群
以上正本證明與原本無異。
如不服本判決，應於收受送達後20日內向本院提出上訴書狀，其
未敘述上訴之理由者並得於提起上訴後20日內向本院補提理由書
（均須按他造當事人之人數附繕本）「切勿逕送上級法院」。
                                      書記官  廖紫喬　
中　　華　　民　　國　　109 　年　　6 　　月　　10　　日
 
附錄：本案論罪科刑法條全文
毒品危害防制條例第11條
持有第一級毒品者，處3年以下有期徒刑、拘役或新臺幣5萬元以
下罰金。
持有第二級毒品者，處2年以下有期徒刑、拘役或新臺幣3萬元以
下罰金。
持有第一級毒品純質淨重十公克以上者，處1年以上7年以下有期
徒刑，得併科新臺幣1百萬元以下罰金。
持有第二級毒品純質淨重二十公克以上者，處6月以上5年以下有
期徒刑，得併科新臺幣70萬元以下罰金。
持有第三級毒品純質淨重二十公克以上者，處3年以下有期徒刑
，得併科新臺幣30萬元以下罰金。
持有第四級毒品純質淨重二十公克以上者，處1年以下有期徒刑
，得併科新臺幣10萬元以下罰金。
持有專供製造或施用第一級、第二級毒品之器具者，處1年以下
有期徒刑、拘役或新臺幣1萬元以下罰金。